臺灣基隆地方法院刑事判決
110年度訴字第387號
公  訴  人  臺灣基隆地方檢察署檢察官
被      告  陳秋詠


            吳美珠


上列被告等因傷害等案件，經檢察官提起公訴（110年度偵字第4
361號），本院判決如下：
    主  文
陳秋詠犯公然侮辱罪，處罰金新臺幣參仟元，如易服勞役，以新
臺幣壹仟元折算壹日；又犯傷害罪，處拘役貳拾日，如易科罰金
，以新臺幣壹仟元折算壹日。
吳美珠犯傷害罪，處拘役貳拾日，如易科罰金，以新臺幣壹仟元
折算壹日。
    事  實
一、陳秋詠與吳美珠係鄰居關係。陳秋詠於民國110年6月18日下
    午5時50分許，在基隆市○○區○○路000號前，因灑水、噴水流
    向之事而與吳美珠發生口角爭執。詎陳秋詠竟基於公然侮辱
    之犯意，於上開不特定多數人得共見共聞之地點，對吳美珠
    辱罵：「你娘老雞掰」等語，足以貶損吳美珠之人格尊嚴及
    社會評價，復基於傷害之犯意，接續持水管毆打吳美珠之手
    臂部分多次。吳美珠不甘示弱，亦基於傷害之犯意，持畚箕
    接續毆打陳秋詠之右手部分多次，致陳秋詠受有右手背擦傷
    之傷害；吳美珠則受有右手前臂2處4×1公分紅腫挫傷、上臂
    1處4×1公分挫創等傷害。　　
二、案經陳秋詠、吳美珠分別訴由基隆市警察局第四分局報告臺
    灣基隆地方檢察署檢察官偵查起訴。　　             
    理  由
壹、程序事項
一、按被告以外之人於審判外之言詞或書面陳述，除法律有規定
    者外，不得作為證據，刑事訴訟法第159條第1項固定有明文
    ；惟被告以外之人於審判外之陳述，雖不符同法第159條之1
    至第159之4之規定，而經當事人於審判程序同意作為證據，
    法院審酌該言詞陳述或書面陳述作成時之情況，認為適當者
    ，亦得為證據。又當事人、代理人或辯護人於法院調查證據
    時，知有第159條第1項不得為證據之情形，而未於言詞辯論
    終結前聲明異議者，視為有前項之同意，同法第159條之5第
    1、2項亦定有明文。被告陳秋詠及吳美珠對卷內被告以外之
    人之供述證據均未爭執證據能力，本院於審理時提示上開審
    判外陳述之內容並告以要旨，且經公訴人、被告到庭表示意
    見，亦未於言詞辯論終結前對該等記載審判外陳述筆錄之證
    據資格有何異議，依據首開規定，應視為被告2人均有將上
    開審判外陳述作為證據之同意，本院審酌上開被告以外之人
    審判外陳述作成時之情況，並無不能自由陳述之情形，亦未
    見有何違法取證或其他瑕疵，且與待證事實具有關聯性，認
    為以之作為證據應屬適當，自均有證據能力。
二、除供述證據以外，其餘業經本院援為後開事實認定之「非供
    述證據」，核無公務員取得過程違背法定程式之具體事證，
    且均經本院於審判期日，依刑事訴訟法第164條、第165條之
    規定，踐行證據調查之法定程序，自均具有證據能力。   
貳、實體事項　　
一、訊據被告陳秋詠固不否認有於上揭時、地與吳美珠發生爭執
    ，並有以水管打到吳美珠手部之事實，然矢口否認有何公然
    侮辱及傷害犯行，辯稱：吳美珠拿畚箕打我，我是基於防禦
    的意思才拿水管打她，我沒有罵髒話云云。訊據被告吳美珠
    固不否認於上揭時、地與陳秋詠發生爭執，然矢口否認有何
    傷害犯行，辯稱：我沒有用畚箕打陳秋詠，是陳秋詠先用水
    管打我，我才用畚箕擋住身體，然後陳秋詠來搶我的畚箕，
    始遭畚箕割傷云云。惟查：
(一)被告陳秋詠犯行部分：　　
　⒈陳秋詠雖以前詞置辯，然陳秋詠於前揭時、地，因灑水之事
    ，與吳美珠發生糾紛，對吳美珠辱罵「你娘老雞掰」等語，
    並持水管毆打吳美珠手臂之事實，業據吳美珠於警詢、偵查
    及本院審理時證述綦詳（分見偵卷第21至22、70頁；本院卷
    第40、69至72頁），並有吳美珠之百會長庚診所診斷證明書
    、傷勢照片及現場蒐證照片（見偵卷第25、27至31頁）附卷
    可稽。另陳秋詠於偵訊時經檢察官詢問就基隆市警察局第四
    分局之報告書所載於本案時、地對吳美珠說出「你娘老雞掰
    」等語有何意見時，亦自承：我在灑水，吳美珠說不能灑到
    那邊，就拿畚箕打我右手腕，我才罵那些話（見偵卷第70頁
    ），核與吳美珠前開指述內容大致相符，由此可知，若非確
    有其事，陳秋詠豈有無端於偵訊時自承曾出言以本案侮辱言
    語辱罵吳美珠等情。
  ⒉又陳秋詠雖於本院審理時辯稱：當下我沒有看到吳美珠有任
    何傷勢，所以這個紅紅的傷不確定是不是我造成的。然查，
    陳秋詠於偵訊及本院審理時均自承有以水管打到吳美珠之手
    （分見偵卷第70頁、本院卷第67頁）；吳美珠亦於本院審理
    時具結證稱：他拿水管往我的手、身體甩（見本院卷第70頁
    ）；又吳美珠於案發後當日前往百會長庚診所就診，經診斷
    確受有右手前臂2處4×1公分紅腫挫傷、上臂1處4×1公分挫創
    等傷害，有該院診斷證明書及傷勢照片在卷可稽（見偵卷第
    25、27、29頁），吳美珠就醫時間與案發時間甚為接近，且
    前開診斷證明書所載傷勢與陳秋詠自承之攻擊方式、部位可
    能造成之傷勢一致，並與吳美珠前開證述相符，是吳美珠所
    受傷勢係陳秋詠所造成，應屬灼然。另陳秋詠雖於本院審理
    時辯稱係基於防衛之意思始以水管甩向吳美珠，然陳秋詠於
    警詢時自承：我看到我的手受傷流血了，我生氣才用手上水
    管甩她幾下（見偵卷第11頁），可見陳秋詠確有傷害吳美珠
    之故意，且所為非單純對於現在不法侵害為必要之排除行為
    ，難認得以正當防衛阻卻違法，是陳秋詠前開所辯，均屬卸
    責之詞，難以採信。
(二)被告吳美珠犯行部分：　　　　
　　吳美珠雖以前詞置辯，然吳美珠於前揭時、地，因灑水之事
    ，與陳秋詠發生糾紛，並持畚箕毆打陳秋詠之右手數次之事
    實，業據陳秋詠於警詢、偵查及本院審理時證述綦詳（分見
    偵卷第10至11、70頁、本院卷第66頁），並有陳秋詠之長庚
    醫療財團法人基隆長庚紀念醫院診斷證明書、傷勢照片及現
    場蒐證照片(見偵卷第26-1、31至33、73頁)附卷可稽。本院
    審酌陳秋詠於遭傷害後，於案發當日下午6時49分許即前往
    長庚醫療財團法人基隆長庚紀念醫院就診，而陳秋詠指訴吳
    美珠傷害之過程、部位，與陳秋詠之診斷證明書上記載之傷
    勢相符，且其證述之內容合理、明確，並於本院審理時，經
    具結以擔保其陳述之真實性，並經交互詰問之直接審理結果
    ，其受傷害過程之主要情節於警詢、偵訊及審理前後所述大
    抵一致，而觀其作證之整體過程，亦足使本院確信其此部分
    證詞為真正。是吳美珠所辯，應係卸責之詞，難以採信。
(三)綜上所述，本案事證明確，被告陳秋詠、吳美珠所為犯行，
    均堪認定，俱應依法論科。　
二、論罪科刑
(一)核被告陳秋詠所為，係犯刑法第309條第1項之公然侮辱罪、
    同法第277條第1項之傷害罪。被告吳美珠所為，係犯刑法第
    277條第1項之傷害罪。被告2人先後所為之數傷害舉措，均
    係於密接之時地實施，而各侵害同一法益，其等行為之獨立
    性極為薄弱，依一般社會健全觀念，在時間差距上難以強行
    分開，均應視為數個舉動之接續實行，為接續犯，各應僅論
    以一罪。被告陳秋詠所犯前開2罪，犯意各別，行為互殊，
    應予分論併罰。
(二)爰審酌被告2人因細故發生爭執，不思以理性之方式解決紛
    爭，卻分別以前揭方式違犯本案犯行，所為實屬不該，犯後
    復均否認犯罪，態度均非良好，兼衡被告2人犯罪手段、所
    生危害、智識程度、生活狀況、素行等一切情狀，就被告2
    人所犯之罪，分別量處如主文所示之刑，並就被告陳秋詠部
    分分別諭知易服勞役與易科罰金之折算標準，被告吳美珠部
    分諭知易科罰金之折算標準。
三、沒收部分
　　按供犯罪所用、犯罪預備之物或犯罪所生之物，屬於犯罪行
    為人者，得沒收之，刑法第38條第2項前段定有明文。經查
    ，陳秋詠持以傷害吳美珠之水管1條及吳美珠持以傷害陳秋
    詠之畚箕1個，均為其等所有供其等本案犯罪所用之物，均
    未據扣案，經衡前開物品均甚易取得，價值甚微，顯然欠缺
    刑法上之重要性，爰均依刑法第38條之2第2項之規定，不予
    宣告沒收。　
據上論斷，應依刑事訴訟法第299條第1項前段，判決如主文。
本案經檢察官張長樹提起公訴，檢察官林明志到庭執行職務。
中　　華　　民　　國　　111 　年　　 2　　 月　  23　 日
                  刑事第四庭審判長   法　官  齊  潔
　　　　　　　　　                   法　官  李辛茹
　　　　　　　　　                   法　官  謝昀芳
以上正本證明與原本無異。
如不服本判決應於收受送達後20日內向本院提出上訴書狀，並應敘述具體理由；其未敘述上訴理由者，應於上訴期間屆滿後20日內向本院補提理由書(均須按他造當事人之人數附繕本)「切勿逕送上級法院」。　　　　　　　　　　　　　　　　　　
中　　華　　民　　國　　111 　年　　2 　　月　　23　　日
                                     書記官  劉珍珍
附錄論罪法條：
中華民國刑法第277條
傷害人之身體或健康者，處 5 年以下有期徒刑、拘役或 50 萬
元以下罰金。
犯前項之罪，因而致人於死者，處無期徒刑或 7 年以上有期徒
刑；致重傷者，處 3 年以上 10 年以下有期徒刑。
中華民國刑法第309條
公然侮辱人者，處拘役或 9 千元以下罰金。
以強暴犯前項之罪者，處 1 年以下有期徒刑、拘役或 1 萬 5
千元以下罰金。